臺灣板橋地方法院刑事判決　　　　　　　95年度訴字第2812號
公　訴　人　臺灣板橋地方法院檢察署檢察官
被　　　告　乙○○
　　　　　　　　　　　號3樓
上列被告因誣告等案件，經檢察官提起公訴（九十五年度偵字第
一九七七九號），於被告為有罪之陳述後，本院合議庭裁定由受
命法官獨任依簡式審判程序審理，茲判決如下：
    主  文
乙○○意圖他人受刑事處分，向該管公務員誣告，累犯，處有期
徒刑肆月。
    事  實
一、乙○○前因竊盜案件，經本院以九十二年度易字第三九八號
    判處有期徒刑七月確定，又因妨害兵役治罪條例案件，經本
    院以九十二年度簡字第一○六九判處有期徒刑四月確定，以
    上宣示之刑經定應執行刑為有期徒刑十月，甫於民國九十三
    年五月三十一日執行完畢。
二、乙○○前於九十三年十二月八日，以動產擔保交易法之分期
    付款附條件買賣方式，向板信商業銀行股份有限公司〈債權
    嗣後移轉予遠信國際資融股份有限公司（下稱遠信公司）買
    受車牌號碼為ＣＵ七─三五七號之重型機車乙部，約定分二
    十四期償還，期間自九十三年十二月八日起至九十五年十二
    月八日止，並約定車輛放置地點為乙○○之住居所，在未清
    償完畢前，該機車所有權仍屬遠信公司所有，不得任意移轉
    、遷徙或為其他處分。詎乙○○於第一期即未繳付分期付款
    ，並於九十三年十二月間某日將前揭機車出售予不知情之聯
    新車業有限公司，致遠信公司追索無著而受有損害（乙○○
    違反動產擔保交易法部分，業經本院以九十五年度簡字第五
    二○一號判拘役三十日確定，並於九十六年三月九日執行完
    畢）。經遠信公司就此向臺灣板橋地方法院檢察署檢察官告
    訴乙○○違反動產擔保交易法後，乙○○為卸免刑責，竟基
    於誣告及偽證之犯意，於九十五年五月二十九日在臺灣板橋
    地方法院檢察署第一○一偵查庭接受臺灣板橋地方法院檢察
    署檢察官訊問時，偽稱該機車係其友人甲○○以其名義所購
    ，且甲○○向其借用該車後，即未經同意而擅自變賣云云，
    對於上述與案情有重要關係之事項為虛偽之陳述，並以言詞
    方式當庭向檢察官對甲○○提出告訴，以此方式誣指甲○○
    涉有侵占及偽造文書之罪嫌，復同時於上述虛偽陳述後，以
    證人之身分依刑事訴訟法第一百八十六條之規定而為具結。
    嗣檢察官於九十五年七月七日訊問甲○○，甲○○供述該車
    實係由乙○○自行變賣而非其所為等情，經檢察官於九十五
    年七月二十七日質之乙○○，乙○○始坦承上開情事而查獲
    （甲○○涉嫌侵占及偽造文書案件，嗣經臺灣板橋地方法院
    檢察署檢察官以九十五年度偵字第一六二八九號為不起訴處
    分確定。）
三、案經臺灣板橋地方法院檢察署檢察官偵查起訴。
    理  由
一、犯罪事實之認定：上開犯罪事實，業經被告乙○○於本院審
    理中自白不諱，核與證人甲○○於偵查中所為之供述相為合
    致，堪信其前開自白應與事實相符。此外，復有卷附臺灣板
    橋地方法院檢察署九十四年度偵字第一三八一五號九十五年
    五月二十九日訊問筆錄、證人結文、分期付款申請暨約定書
    、統一發票與行車執照可為佐證。是以本件事證已臻明確，
    被告如事實欄所載之犯罪事實足為認定，應依法論科。
二、論罪科刑之法律適用：
  (一)按被告行為後，刑法及其施行法於九十五年七月一日修正施
    行，另罰金罰鍰提高標準條例第二條之規定配合刑法修正同
    時刪除。依修正後刑法第二條第一項之規定：「行為後法律
    有變更者，適用行為時之法律。但行為後之法律有利於行為
    人者，適用最有利於行為人之法律。」。上開刑法、刑法施
    行法等相關法律之修正雖非個別刑罰處罰規定或構成要件之
    變更，然已影響行為人刑罰之法律效果，應屬刑法第二條第
    一項所定之法律變更（最高法院八十三年度台非字第一九九
    號判決意旨參照）。是本件自應就被告適用修正前後相關規
    定，視有無發生實質法律效果之變動而屬刑法第二條所稱之
    「法律變更」，以決定有無依該項規定比較適用之必要。茲
    說明如下：
    1.被告意圖他人受刑事處分，向該管公務員誣告，且於檢察
      官偵查時，於案情有重要關係之事項，供後具結，而為虛
      偽陳述，依其行為時法即刑法及其施行法於九十五年七月
      一日修正施行前之規定，係犯刑法第一百六十九條第一項
      之誣告罪，及同法第一百六十八條之偽證罪。被告以同一
      虛為陳述之行為同時觸犯上開二罪名，為想像競合犯，應
      依修正前刑法第五十五條之規定，從其中情節較重之誣告
      罪論處。公訴人起訴書雖未敘及被告所犯偽證之行為，惟
      此為經起訴論科之誣告部分具想像競合犯之裁判上一罪關
      係，仍為起訴效力所及，本院依法應併為審判。又被告前
      因竊盜案件，經本院以九十二年度易字第三九八號判處有
      期徒刑七月確定，又因妨害兵役治罪條例案件，經本院以
      九十二年度簡字第一○六九判處有期徒刑四月確定，以上
      宣示之刑經定應執行刑為有期徒刑十月，甫於九十三年五
      月三十一日執行完畢，此有臺灣高等法院被告前案紀錄表
      附卷足參，其於有期徒刑執行完畢後五年以內再犯本件最
      重本刑為有期徒刑以上之罪，為累犯，應依修正前刑法第
      四十七條之規定加重其刑。
    2.而依刑法及其施行法於九十五年七月一日修正施行，及罰
      金罰鍰提高標準條例第二條之規定配合刑法修正同時刪除
      之相關規定，被告所涉刑法第一百六十八條、第一百六十
      九條第一項論罪條文之構成要件與法定刑本身並無修改。
      而修正後刑法已刪除原第五十五條關於牽連犯論以一罪之
      規定，而仍保留原關於想像競合犯從一重處分之規定，是
      就想像競合犯而言，刑法第五十五條之修正僅屬文字之調
      整，而無實質法律效果之變更，非刑法第二條所定之法律
      變更。又關於累犯之規定於修法後雖僅限於故意犯始有其
      適用，惟本件被告之行為本即為故意犯，其就累犯之適用
      亦不受修法之影響，則刑法第四十七條之修正對被告本件
      犯行而言，既不生實質法律效果之變更，自亦非刑法第二
      條所定之法律變更。是就上開本件所涉各法律適用項目綜
      合比較結果，被告行為之論罪法條既無變更，所應適用之
      想像競合犯、累犯之規定亦不因修法而生實質法律效果之
      變更，本件核無刑法第二條所定「法律變更」之情形，而
      無比較新舊法適用之餘地。是本件論罪適用之法條，應如
      前述二(一)1.所述，惟其想像競合犯及累犯之部分，應逕引
      文字調整後之現行法條即刑法第五十五條、第四十七條第
      一項為已足。
  (二)爰審酌被告有前述之犯罪紀錄，有臺灣高等法院被告前案紀
    錄表在卷可參，素行非佳，教育程度為國民中學畢業，此經
    被告陳明在卷，智識程度並無明顯不足之情形，其為圖脫免
    刑責，竟為誣告無辜之他人犯罪並為偽證，不惟浪費國家犯
    罪偵查資源，甲○○亦因此無端受調查，尤應予以相當之非
    難，惟於偵查及審理中能直承犯行，堪信有皤然悔悟之意，
    犯罪後態度尚稱良好等一切情狀，量處如主文所示之刑，以
    資儆懲。
據上論斷，應依刑事訴訟法第二百七十三條之一、第二百九十九
條第一項前段，刑法第一百六十八條、第一百六十九條第一項，
刑法第五十五條、第四十七條第一項，判決如主文。
本案經檢察官曾文鐘到庭執行職務。
中　　華　　民　　國　　96　　年　　3 　　月　　30　　日
                  刑事第十一庭  法　官  楊博欽
以上正本證明與原本無異
如不服本判決應於送達後十日內向本院提出上訴狀
                                書記官　李慈容
中　　華　　民　　國　　96　　年　　3 　　月　　30　　日
附錄本案論罪科刑法條全文：
中華民國刑法第一百六十八條
  於執行審判職務之公署審判時或於檢察官偵查時，證人、鑑定
  人、通譯於案情有重要關係之事項，供前或供後具結，而為虛
  偽陳述者，處七年以下有期徒刑。
中華民國刑法第一百六十九條
  意圖他人受刑事或懲戒處分，向該管公務員誣告者，處七年以
  下有期徒刑。
  意圖他人受刑事或懲戒處分，而偽造、變造證據，或使用偽造
  、變造之證據者，亦同。
